【裁判字號】    96,易,2810
【裁判日期】    970310
【裁判案由】    詐欺
【裁判全文】
臺灣臺北地方法院刑事判決              96年度易字第2810號
公  訴  人  臺灣臺北地方法院檢察署檢察官
被      告  甲○○
上列被告因詐欺案件，經檢察官提起公訴（96年度偵字第18774
號）及移送併辦 (臺灣板橋地方法院檢察署96年度偵字第26954
號)，本院判決如下：
    主  文
甲○○幫助共同意圖為自己不法之所有，以詐術使人將本人之物
交付，處有期徒刑陸月，如易科罰金，以新臺幣壹仟元折算壹日
，減為有期徒刑月，如易科罰金，以新臺幣壹仟元折算壹日。
    事  實
甲○○可預見將自己之銀行帳戶存摺、金融卡及密碼提供他人，
恐被利用作為人頭帳戶，供被詐欺之被害人匯款之用，竟仍基於
幫助他人詐欺取財之未必故意，於民國96年1月11日前往新竹國
際商業銀行（現改制為渣打國際商業銀行）山仔頂分行開設帳號
00000000000000號帳戶後，即於同年4月10日迄同年月14日前某
時，在不詳地點，將該帳戶存摺、金融卡及金融卡密碼提供與某
真實姓名、年籍不詳成年人士交由所屬詐騙集團成員使用。嗣詐
騙集團成員基於共同意圖為自己不法所有之犯意聯絡，於(一)同年
月14日上午9時30分許，以電話向郭敬和佯稱伴遊約會需以銀行
帳戶確認身分及帳戶有問題需清空云云，使郭敬和陷於錯誤，而
依詐騙集團成員指示，分別於同日下午11時10分許、同年月16日
上午12時40分許，前往位在高雄市三民區○○○路383號新竹國
際商業銀行自動櫃員機，自其所有高雄銀行帳號000000000000
號帳戶、臺中樹仔腳郵局帳號00000000000000號帳戶，各匯款新
臺幣（下同）10萬元，共計20萬元至上開甲○○帳戶，旋遭提領
一空；(二)同年月17日下午6時許，以電話向乙○○佯稱：購買記
憶卡轉帳匯款之際，誤按約定轉帳，需到自動櫃員機操作取消約
定轉帳功能，致乙○○陷於錯誤，而依詐騙集團成員指示，分別
於同日下午7時13分許、下午7時28分許，前往位在臺南縣新化鎮
○○路312號臺南新化郵局自動櫃員機，自其所有郵局帳號00000
00000000000號帳戶、華南銀行帳號0000000000000000號帳戶，
各匯款2萬9,989元，共計5萬9,978元至上述甲○○之帳戶。嗣郭
敬和、乙○○查覺有異，始知受騙。
    理  由
一、證人郭敬和、乙○○於警詢中所為之證詞，雖屬被告以外之
    人於審判外之言詞陳述，然當事人於言詞辯論終結前均未爭
    執其證據能力，本院審酌前開言詞陳述作成時之情況尚無不
    當之處，適為本案之證據，依刑事訴訟法第159條之5第2項
    規定，得為證據。至其餘資以認定被告犯罪事實之非供述證
    據（詳後述），亦查無違反法定程序取得之情形，依同法第
    158條之4反面規定，亦具證據能力，合先敘明。
二、訊據被告甲○○固坦承有於上述時、地開立渣打銀行帳戶之
    事實，惟矢口否認有何幫助詐欺犯行，辯稱：該帳戶存摺、
    金融卡等係置於機車置物箱內，提款卡密碼則載於存摺上，
    其於96年3月16日始發覺遭竊，並未交付他人供詐騙之用云
    云。經查：
  (一)證人郭敬和、乙○○各於上述時、地，遭人詐騙各匯款20萬
    元、5萬9,978元至被告上開帳戶等事實，業據證人即被害人
    郭敬和、乙○○於警詢中指述綦詳，有渠等警詢筆錄在卷可
    憑，並有：(1)渣打國際商業銀行永和簡易型分行函送之被告
    帳戶開戶基本資料、對帳單影本（見臺灣臺北地方法院檢察
    署96年度偵字第18774號卷第9頁至第16頁）；(2)證人郭敬和
    提出之新竹國際商業銀行自動櫃員機交易明細表影本（見臺
    灣板橋地方法院檢察署96年度偵字第26954號卷第15頁）；
    (3)證人乙○○提出之中華郵政股份有限公司（現改制為臺灣
    郵政股份有限公司）自動櫃員機交易明細表影本（見臺灣板
    橋地方法院檢察署96年度偵字第26954號卷第18頁）等件附
    卷可參，應堪認定。
  (二)被告雖以系爭帳戶資料係於96年3月10日迄同年月16日間遭
    竊云云置辯，惟系爭帳戶於同年4月10日以薪津名義經匯入
    3,806元，旋於同日遭如數提領等情，有前引交易明細對帳
    單足稽，且被告於同年4月18日為警查獲前未曾以電話或親
    自辦理掛失止付手續等情，有渣打國際商業銀行永和簡易型
    分行97年1月4日渣打國際商業銀銀永和字第09700001號函（
    見本院卷第37頁）在卷可參，則苟被告所辯係於96年3月16
    日發覺系爭帳戶資料遭竊等語屬實，衡情應即報警掛失，無
    由任薪資款項遭提領之理，所辯顯與事實不符。又被告自承
    為利記憶，擇定具有特別諧音意義之「594306」設為系爭帳
    戶金融卡密碼等語，復於本院96年12月10日準備程序期日、
    97 年2月25日審判期日均可明確回答密碼無誤，有各該筆錄
    （見本院卷第26頁、第50頁）可憑，則被告既已設定簡單易
    記之密碼且未曾忘卻，衡情殊無將之記載於存摺上以增風險
    之理，是其辯稱將金融卡密碼記載於存摺上等節，悖異常情
    ，難執為有利於被告事實之認定。故倘非被告主動告知金融
    卡密碼，取得系爭帳戶資料者盍能輕易以金融卡提領款項，
    益徵本案顯係被告提供系爭帳戶存摺、金融卡及密碼與詐騙
    集團成員無訛，被告所辯無非事後卸責之詞，不足採信。
  (三)按於金融機構開設帳戶，請領存摺及金融卡，係針對個人身
    分之社會信用而予以資金流通，具有強烈之屬人性格，而金
    融帳戶作為個人理財之工具，申請開設並無任何特殊之限制
    ，一般民眾皆得以存入最低開戶金額之方式申請取得，且同
    一人均得在不同之金融機構申請數個存款帳戶使用，此乃眾
    所週知之事實。故一旦有人刻意收集他人帳戶使用，依一般
    常識，極易判斷係隱身幕後之人基於使用他人帳戶，規避存
    提款不易遭偵查機關循線追查之考慮而為，自可產生與不法
    犯罪目的相關之合理懷疑。且日常生活中，不法之徒利用人
    頭帳戶進行之不法行為，最常見者不外詐騙他人錢財，此經
    傳播媒體多所報導，政府機關亦廣為宣導，一般稍具知識之
    人，對此情形絕難諉以不知。而存摺、金融卡、密碼均係與
    個人隱私有密切關係之重要物件，一般人若非基於特殊目的
    或情誼，斷無任意交由他人保管或使用之理。被告智慮正常
    ，且曾受僱任職，為其所自承，尚非毫無社會經驗，其對將
    己有之存摺、金融卡、密碼交付他人，極可能遭詐欺者用作
    詐取財物之工具，衡情應有所預見，猶將之交付他人使用，
    顯有容認犯罪事實發生之未必故意，足資論斷。
  (四)本案事證已臻明確，被告犯行堪以認定，應予依法論科。
三、核被告所為，係犯刑法第30條第1項前段、第339條第1項幫
    助詐欺取財罪。被告係基於幫助不詳姓名、年籍之成年人詐
    欺取財之未必故意，而為本件交付存摺、金融卡及密碼之詐
    欺取財罪構成要件以外行為，為幫助犯，爰依刑法第30條第
    2 項規定，減輕其刑。又被害人乙○○被騙匯款5萬9,978元
    部分，已於96年4月27日依報案三聯單，經渣打銀行開立支
    票予以歸還，固有渣打銀行永和簡易型分行上開函暨所附支
    票在卷可考。惟被告所有之上開存摺、金融卡及密碼，既已
    交付詐欺集團，於被害人依指示將款項匯入該帳戶之際，該
    款項即置於詐欺集團成員實力支配下，自屬既遂，不因該款
    項事後發還被害人而受影響，併予指明。被告所幫助之詐騙
    集團成員間，就所為詐欺犯行，均有犯意聯絡及行為分擔，
    係共同正犯。起訴書犯罪事實欄雖未就證人郭敬和遭詐欺部
    分（即臺灣板橋地方法院檢察署96年度偵字第26954號移送
    併辦意旨書犯罪事實欄所載內容）加以敘明，惟該部分與已
    敘明部分，屬同一幫助詐欺犯行，為同一案件，自係起訴效
    力所及，本院應併予審理。爰審酌被告所為助長現今詐騙財
    產犯罪之風氣，實為社會層出不窮之詐財事件所以發生之根
    源，擾亂金融交易往來秩序，且其犯後飾詞圖卸，毫無悔意
    ，參以被告犯罪之目的、手段、智識程度、生活狀況及被害
    人所受之損害等一切情狀，量處如主文所示之刑，並諭知易
    科罰金之折算標準。另被告犯罪係在96年4月24日以前，所
    犯罪名暨宣告刑尚非中華民國九十六年罪犯減刑條例第3條
    第1項所列不予減刑之範圍，應依該條例第2條第1項第3款、
    第7條規定，減其刑期二分之一，並諭知易科罰金之折算標
    準。
據上論斷，應依刑事訴訟法第299條第1項前段，刑法第339條第1
項、第41條第1項前段、第30條第1項前段、第2項、第28條，刑
法施行法第1條之1第1項、第2項前段，中華民國九十六年罪犯減
刑條例第2條第1項第3款、第7條、第9條，判決如主文。
本案經檢察官蔡立文到庭執行職務
中    華    民    國    97    年    3     月    10    日
                        臺灣臺北地方法院刑事第14庭
                                審判長法  官  宋松璟
                                      法  官  孫萍萍
                                      法  官  陳琪媛
上正本證明與原本無異。
如不服本判決，應於判決送達後10日內向本院提出上訴狀（應抄
附繕本）。告訴人或被害人如對於本判決不服者，應具備理由請
求檢察官上訴，其上訴期間之計算係以檢察官收受判決正本之日
期為準。
                                      書記官  周小玲
中    華    民    國    97    年    3     月    12    日
附錄本案論罪科刑法條
 中華民國刑法第339條
（普通詐欺罪）
意圖為自己或第三人不法之所有，以詐術使人將本人或第三人之
物交付者，處5年以下有期徒刑、拘役或科或併科1千元以下罰金
。
以前項方法得財產上不法之利益或使第三人得之者，亦同。
前二項之未遂犯罰之。


司法院資訊處製作；財團法人民間司法改革基金會備份。
